【裁判字號】    95,簡上,383
【裁判日期】    951229
【裁判案由】    傷害
【裁判全文】
臺灣板橋地方法院刑事判決             95年度簡上字第383號
上  訴  人  臺灣板橋地方法院檢察署檢察官
上  訴  人
即  被  告  乙○○
            丙○○
            戊○○
            己○○
共      同
選任辯護人  蘇進文律師
上列上訴人因被告過失傷害案件，不服本院95年度簡字第742 號
，中華民國95年4 月28日所為第一審簡易判決（聲請簡易判決處
刑案號：94年度偵字第16159 號），提起上訴，本院管轄第二審
之合議庭判決如下：
    主  文
上訴駁回。
    事  實
一、乙○○、丙○○、戊○○、己○○四人與庚○○及甲○○母
    子二人為親戚關係，前因戊○○及庚○○之母親廖林職為庚○○接往奉養致戊○○找不到母親而素有怨隙，乙○○、丙○○、戊○○、己○○四人竟共同基於傷害人身體之犯意聯
    絡，於民國94年5 月14日晚上8 時許，彼四人見到庚○○及
    甲○○母子二人自臺北縣板橋市○○路○ 段187 號住處出來
    ，拉下鐵門，要坐計程車回另一住處，不料乙○○竟以拳頭
    打甲○○的後腦勺，甲○○往後一看，第一個就是乙○○，
    後來丙○○、戊○○、己○○等人就衝過來，每個人均出拳
    打甲○○的身體，大部分集中打甲○○的後腦勺，且己○○
    還趁機踢甲○○的下體。之後，甲○○的母親庚○○就被丙○○抓著，戊○○亦抓住庚○○的頭部去撞擊計程車的車門
    並與丙○○打庚○○的頭部，甲○○就趕快衝過去，跟丙○○說：「不要打我媽媽」等語，丙○○就說：「祖母你帶到
    哪裡」等語，甲○○說：「又不是我帶的」等語，丙○○因
    此罵甲○○三字經又打彼（丙○○涉犯公然侮辱部分未據告
    訴），而戊○○亦接續再打甲○○。庚○○因此受有頭部挫
    傷、顏面部挫傷併兩側膝部挫傷之傷害；甲○○因此受有頭
    部外傷、背部、兩側上臂、左手肘、左大腿挫傷瘀腫等傷害
    。嗣後因有人提議說要去警察局處理，庚○○及甲○○母子
    就與乙○○、丙○○、戊○○、己○○四人一起至臺北縣政
    府警察局板橋分局後埔派出所，庚○○及甲○○母子向警方
    告訴乙○○、丙○○、戊○○、己○○四人傷害彼等之上情
    。
二、案經庚○○及甲○○告訴臺北縣政府警察局板橋分局報告臺
    灣板橋地方法院檢察署檢察官偵查後聲請以簡易判決處刑。
    理  由
甲、證據能力部分：
    卷附馬偕紀念醫院所出具之告訴人庚○○及甲○○之診斷證
    明書部分：
    按被告以外之人於審判外之言詞或書面陳述，除法律有規定
    者外，不得作為證據；再按下列文書，亦得為證據：一除顯
    有不可信之情況外，公務員職務上製作之紀錄文書、證明文
    書。二除顯有不可信之情況外，從事業務之人於業務上或通
    常業務過程所須製作之紀錄文書、證明文書。三除前二款之
    情形外，其他於可信之特別情況下所製作之文書，亦得為證
    據。刑事訴訟法第159 條第1 項、第159 條之4 分別定有明
    文。經查，卷附馬偕紀念醫院所出具之告訴人庚○○及甲○○之診斷證明書各一紙，乃被告以外之人，即從事診斷之上
    開醫院醫師於審判外所為之書面陳述，屬於傳聞證據。又該
    等診斷證明書，為民間醫院之醫師針對個案而製作之診斷書
    ，雖與刑事訴訟法第159 條之4 第1 款所示之公務員職務上
    製作之紀錄文書或證明文書不符，亦與刑事訴訟法第159 條
    之4 第2 款所示之於通常業務過程不間斷、有規律而準確記
    載，大部分紀錄完成於業務終了前後，並未預見日後可能提
    供作為證據之紀錄文書或證明文書有間（該款之立法理由參
    照），然查，醫師依醫師法第17條之規定，如無法令規定之
    理由，不得拒絕診斷書之交付，且若出具與事實不符之診斷
    書，依醫師法第28條之4 第5 款之規定，可處新臺幣十萬元
    以上五十萬元以下罰鍰，並得併處限制執業範圍、停業處分
    一個月以上一年以下或廢止其執業執照；情節重大者，並得
    廢止其醫師證書，可知醫師出具之診斷書若有錯誤、虛偽，
    醫師之執業執照、醫師證書均可能因而廢止，是其正確性甚
    高，且司法機關隨時可以調取醫師依醫師法第12條規定而製
    作，並由醫師執業之醫療機構依醫療法第48條規定保存之病
    歷與之相互核對，設有錯誤，甚易發現並糾正，是以，診斷
    證明書應與公務員職務上製作之文書具有同等程度之可信性
    ，屬於刑事訴訟法第159 條之4 第3 款所稱之其他於可信之
    特別情況下所製作之文書。準此，卷附馬偕紀念醫院所出具
    之告訴人庚○○及甲○○之診斷證明書各一紙，既係醫師依
    醫師法第17條之規定出具之診斷書，而屬刑事訴訟法第159
    條之4 第3 款所稱之其他於可信之特別情況下所製作之文書
    ，自應認得為證據，而有證據能力。
乙、認定犯罪事實所憑之證據及其理由：
一、訊據被告乙○○、丙○○、戊○○、己○○固均坦承與庚○○及甲○○母子二人為親戚關係，前因戊○○及庚○○之母
    親廖林職為庚○○接往奉養致戊○○找不到母親而素有怨隙
    ，再被告丙○○、戊○○、乙○○三人亦均坦承於94年5 月
    14日晚上，彼等與告訴人二人在臺北縣板橋市○○路○段18
    7 號前與205 巷附近均有出現等情，惟均矢口否認有何傷害
    告訴人之犯行，均辯稱略以：「我們並沒有毆打告訴人，只
    是因要找尋戊○○及庚○○之母親廖林職，而一起到臺北縣
    政府警察局板橋分局後埔派出所。」云云。
二、惟查：
  (一)告訴人庚○○及甲○○如何於94年5 月14日晚上8 時許，自
    臺北縣板橋市○○路○ 段187 號住處出來，拉下鐵門，要坐
    計程車回另一住處，不料被告乙○○竟以拳頭打告訴人甲○○的後腦勺，告訴人甲○○往後一看，第一個就是被告乙○○，後來被告丙○○、戊○○、己○○等人就衝過來，每個
    人均出拳打告訴人甲○○的身體，大部分集中打告訴人甲○○的後腦勺，且被告己○○還趁機踢告訴人甲○○的下體。
    之後，告訴人甲○○的母親庚○○就被被告丙○○抓著，被
    告戊○○亦抓住告訴人庚○○的頭部去撞擊計程車的車門並
    打告訴人庚○○的頭部，告訴人甲○○就趕快衝過去，跟被
    告丙○○說：「不要打我媽媽」等語，被告丙○○就說：「
    祖母你帶到哪裡」等語，告訴人甲○○說：「又不是我帶的
    」等語，被告丙○○因此罵告訴人甲○○三字經又打彼，而
    被告戊○○亦接續再打告訴人甲○○。告訴人甲○○因此受
    有頭部外傷、背部、兩側上臂、左手肘、左大腿挫傷瘀腫等
    傷害。嗣後因有人提議說要去警察局處理，告訴人庚○○及
    甲○○母子就與被告乙○○、丙○○、戊○○、己○○四人
    一起至臺北縣政府警察局板橋分局後埔派出所，庚○○及甲○○母子向警方告訴乙○○、丙○○、戊○○、己○○四人
    傷害彼等之上情，又因被告四人與告訴人是親戚關係，故告
    訴人甲○○絕對不會認錯等情，業經證人即告訴人甲○○在
    本院結證明確（見本院95年11月17日審判筆錄）。況告訴人
    庚○○當時如何被被告丙○○抓著，被告戊○○與被告丙○○一起打告訴人庚○○的頭部，且告訴人庚○○被打時曾看
    到被告乙○○在打告訴人甲○○，告訴人庚○○因此受有頭
    部挫傷、顏面部挫傷併兩側膝部挫傷之傷害等情，亦經證人
    即告訴人庚○○到庭具結證述屬實（見本院95年11月17日審
    判筆錄）。抑且，告訴人庚○○及甲○○母子與乙○○、丙○○、戊○○、己○○四人當晚一起至臺北縣政府警察局板
    橋分局後埔派出所時，承辦本案之警員丁○○曾看到告訴人
    二人之頭部有傷等情，亦經證人即警員丁○○到庭結證無訛
    （見本院95年11月17日審判筆錄）。足徵告訴人指訴被告四
    人確於上開時地毆打彼等二人，信而有徵，堪予採信。
  (二)再告訴人因被告之前開傷害行為，致告訴人庚○○因此受有
    頭部挫傷、顏面部挫傷併兩側膝部挫傷之傷害；告訴人甲○○因此受有頭部外傷、背部、兩側上臂、左手肘、左大腿挫
    傷瘀腫等傷害等情，亦有馬偕紀念醫院所出具之告訴人庚○○及甲○○之診斷證明書各一紙附卷可稽（見偵查卷第45頁
    、第46頁）。
綜上諸情參互以析，被告所辯，無非事後畏罪卸責之虛詞，本案
事證明確，被告犯行堪以認定，應予依法論科。
丙、論罪科刑之理由及應適用之法條：
一、新舊法比較：
  (一)刑法第2 條：
    查被告行為後，刑法第2 條第1 項業於94年2 月2 日以華總
    一義字第09400014901 號令修正公布，並自95年7 月1 日起
    施行；修正後刑法第2 條第1 項規定，已將新舊法律適用之
    「從新從輕」原則，改採「從舊從輕」原則，而此規定僅係
    規範行為後法律變更所生新舊法律比較適用之準據法，並非
    實體刑罰法律，自不生行為後法律變更之比較適用之問題，
    應逕行適用新法第2 條第1 項之規定。
  (二)刑法第33條第5 款：
    刑法第277條第1項之傷害罪，法定刑原為3 年以下有期徒刑
    、拘役或科銀元1 千元以下罰金，且自24年7 月1 日施行後
    即未再修正，惟就罰金刑部分，依增訂之刑法施行法第1 之
    1 條規定：「中華民國94年1 月7 日刑法修正施行後，刑法
    分則編所定罰金之貨幣單位為新臺幣。94年1 月7 日刑法修
    正時，刑法分則編未修正之條文定有罰金者，自94年1 月7
    日刑法修正施行後，就其所定數額提高為30倍。但72年6 月
    26日至94年1 月7 日新增或修正之條文，就其所定數額提高
    為3 倍。」及修正之刑法第33條第5 款規定：「主刑之種類
    如下：‥‥五、罰金：新臺幣1 千元以上，以百元計算之」
    等規定，則修正後刑法第277 條第1 項傷害罪所得科之罰金
    刑最高為新臺幣3 萬元，最低為新臺幣1 千元，然依修正前
    之刑罰法律即罰金罰鍰提高標準條例第1 條前段規定之提高
    10倍及刑法第33條第5 款規定之罰金最低額銀元1 元計算，
    傷害罪之罰金刑最高為銀元1 萬元，最低額為銀元10元，折
    算為新臺幣後，修正前後刑法第277 條第1 項傷害罪罰金刑
    部分最高額雖同為新臺幣3 萬元，然修正前刑法第277 條第
    1 項傷害罪罰金刑最低額僅為新臺幣30元，遠低於修正後刑
    法第277 條第1 項傷害罪罰金刑最低額1 千元，比較修正前
    、後之刑罰法律，自以修正前之法律較有利於被告。
  (三)刑法第28條：被告行為後，刑法第28條亦於前開時日修正公
    布施行；修正前刑法第28條規定：「二人以上共同實施犯罪
    之行為者，皆為正犯。」修正後刑法第28條規定：「二人以
    上共同實行犯罪之行為者，皆為正犯。」剔除未參與犯罪實
    行行為之預備及陰謀共同正犯，然對本件被告而言，其參與
    實行竊盜行為，修正前後之規定，並無何者有利或不利之情
    形，爰依修正後刑法第2 條第1 項前段之規定，適用行為時
    之修正前刑法第28條規定，論以共同正犯。
  (四)易科罰金之折算標準：
    被告於行為時之刑法第41條第1 項前段規定：「犯最重本刑
    為五年以下有期徒刑以下之刑之罪，而受六個月以下有期徒
    刑或拘役之宣告，因身體、教育、職業、家庭之關係或其他
    正當事由，執行顯有困難者，得以1 元以上3 元以下折算一
    日，易科罰金。」而行為時之易科罰金之折算標準，修正前
    罰金罰鍰提高標準條例第2 條前段＜現已刪除＞規定，就其
    原定數額提高為100 倍折算一日，則本件被告行為時之易科
    罰金折算標準，應以銀元100 元以上300 元以下折算一日，
    如折算為新臺幣後，應以新臺幣300 元以上900 元以下折算
    一日。惟刑法修正後第41條第1 項前段規定：「犯最重本刑
    為五年以下有期徒刑以下之刑之罪，而受6 個月以下有期徒
    刑或拘役之宣告者，得以新臺幣1 千元、2 千元或3 千元折
    算一日，易科罰金。」比較修正前後之易科罰金折算標準，
    以修正前之規定較有利於行為人之被告，依修正後刑法第2
    條第1 項前段規定，應適用修正前刑法第41條第1 項前段之
    規定，定其易科罰金之折算標準。
  (五)綜合上述各條文修正前、後之比較，並依諸「新舊刑法關於
    刑之規定，雖同採從輕主義，係適用最有利於行為人之法律
    ，既曰法律，自較刑之範圍為廣，比較時應就罪刑有關之共
    犯、未遂犯、連續犯、牽連犯、結合犯以及累犯加重、自首
    減輕、暨其他法定加減原因、與加減例等一切情形，綜其全
    部之結果，而為比較，再適用有利於行為人之法律處斷」（
    參照最高法院24年上字第4634號判例要旨）及刑法第2 條第
    1 項規定，爰依整體比較結果，一體適用修正前之刑法規定
    ，予以論處。
二、應適用之法律及科刑審酌事由：
    核被告乙○○、丙○○、戊○○、己○○四人所為，均係犯
    刑法第277 條第1 項之傷害人之身體罪。被告乙○○、丙○○、戊○○、己○○四人間就上開傷害犯行，具有犯意聯絡
    及行為分擔，應依修正前刑法第28條規定論以共同正犯。原
    審以被告罪證明確，適用刑事訴訟法第449 條第1 項、第3
    項、第454 條第2 項，刑法第28條、第277 條第1 項、第41
    條第1 項前段，修正前罰金罰鍰提高標準條例第1 條前段、
    第2 條之規定，並審酌被告四人空言否認傷害犯行，並不足
    採等一切情狀，各量處被告有期徒刑拘役貳拾日，並諭知如
    易科罰金，以300 元銀元折算一日等情，本院經核原審判決
    之認事用法，核無不合，量刑亦屬妥適，並無明顯違反比例
    原則輕重失衡之情事。上訴人即被告提起上訴，執以指摘原
    判決違法不當，求予撤銷改判為無罪，為無理由，應予駁回
    。再上訴人臺灣板橋地方法院檢察署檢察官依告訴人之請求
    提起上訴，上訴理由略以原審量刑過輕為由，請求予以撤銷
    改判，並對於被告從重量刑云云。惟按關於刑之量定，係實
    體法上賦予法院得為自由裁量之事項，倘其未有逾越法律所
    規定之範圍，或濫用其權限，即不得任意指摘為違法，檢察
    官雖就原審法院適法範圍裁量權之行使為爭執，惟原審量定
    刑期，已審酌被告各種犯罪情狀，並無失出，是檢察官稱原
    審量刑過輕等語，為無理由，亦應予駁回。
三、另依修正後刑法第2 條第1 項規定，以適用行為時法為原則
    ，惟如裁判時法有利於行為人，則例外的適用裁判時法。即
    修正後之規定係以適用行為時法為原則，因此原判決雖未及
    比較適用，然被告與檢察官上訴本院合議庭後，經比較新舊
    法之結果，行為後之法律並非較有利於行為人，仍應適用行
    為時法，則原判決適用行為時法即無不當，自不構成撤銷之
    事由，併此指明。
據上論斷，應依刑事訴訟法第455 條之1 第1 項、第3 項、第36
4 條、第368 條，判決如主文。
本案經檢察官王聖涵到庭執行職務。
中    華    民    國    95    年    12    月    29    日
              刑事第十九庭  審判長法  官  許必奇
                                  法  官  鄧雅心
                                  法  官  陳明偉
不得上訴。
                                  書記官  金和國
中    華    民    國    95    年    12    月    29    日
附錄：
中華民國刑法第277條：
傷害人之身體或健康者，處 3 年以下有期徒刑、拘役或 1 千元
以下罰金。
犯前項之罪因而致人於死者，處無期徒刑或 7 年以上有期徒刑；
致重傷者，處3年以上10年以下有期徒刑。


司法院資訊處製作；財團法人民間司法改革基金會備份。
